【裁判字號】    92,易,2185
【裁判日期】    920918
【裁判案由】    違反建築法
【裁判全文】
臺灣臺中地方法院刑事判決                        九十二年度易字第二一八五號
    公  訴  人  臺灣臺中地方法院檢察署檢察官
    被      告  甲○○
右列被告因違反建築法案件，經檢察官聲請簡易判決處刑（九十二年度偵字第一二０
八九號），經本院臺中簡易庭認為不宜以簡易判決處刑，簽移由本院刑事庭改依通常
審判程序審理，判決如左：
    主  文
甲○○無罪。
    理  由
一、公訴意旨略以：被告甲○○係臺中市○區○○路四段三號一至三樓溫哥華美容護
    膚店負責人，明知建築物非經領得變更使用執照，不得變更使用，竟自民國九十
    一年九月間起，違反建築法第七十三條之規定，將該供店房、住房使用之建築物
    違規變更供經營美容按摩場所使用，且建築物之構造與設備安全維護亦不合規定
    ，復明知該建築物前經主管機關臺中市政府於九十一年十月十一日勒令停止使用
    ，並執行停止供水供電，而為依建築法規定停止供水供電之建築物，非經臺中市
    主管建築機關審查許可，不得擅自接水、接電及使用，竟仍擅自接水、接電，而
    繼續違規營業使用該建築物，嗣於九十二年二月二十一日，臺中市政府工務局會
    同臺中市警察局複查發現該建築物經營人擅自接水、接電繼續違規營業使用而查
    獲，並再度勒令其停止使用，案經臺中市政府函送偵辦；因認被告涉嫌違反建築
    法第九十四條之一之規定。
二、按犯罪事實應依證據認定之，無證據不得認定犯罪事實；又不能證明被告犯罪者
    ，應諭知無罪之判決，刑事訴訟法第一百五十四條第二項、第三百零一條第一項
    分別定有明文。次按建築法第九十四條之一規定：「依本法規定停止供水或供電
    之建築物，非經直轄市、縣（市）（局）主管建築機關審查許可，不得擅自接水
    、接電或使用；未經許可擅自接水、接電或使用者，處一年以下有期徒刑、拘役
    或科或併科新臺幣三十萬元以下罰金。」，觀諸上揭規定，如行為人違反建築法
    第九十四條之一之規定應論以刑責者，須行為人明知建築物違規變更使用經主管
    機關為停止供水供電之行政處分後，而行為人未經主管機關審查許可擅自接水、
    接電、使用建築物者，始足該當，至為明瞭。
三、公訴意旨認被告涉有前開違反建築法之犯行，無非係以被告之自白供述及臺中市
    政府九十一年十月十一日停止供水供電拆除工作簽到表、九十二年二月二十一日
    臺中市工務局建築物案件處分書一份、臺中市九十二年二月二十一日建築物公共
    安全之構造及設備檢查紀錄表各一份在卷可參，資為論據。
四、訊據被告對於右揭時地，擅自接水、接電，將系爭建築物擅自變更作為美容護膚
    店使用等情，固不否認，惟辯稱：伊係於九十一年十一月間才頂下系爭建築物，
    作為經營「溫哥華美容護膚店」使用，對於系爭建築物業經遭臺中市政府勒令停
    止供水、供電或使用之處分，事先並不知情，伊原係前手「新總來茶藝館」之股
    東，但並未實際參與經營，所以不知道遭到停止供水、供電或使用之行政處分一
    事等語。經查：
    （一）被告將臺中市○區○○路四段三號一至三樓供為住宅使用之系爭建築物，
          變更用途作為經營「溫哥華美容護膚店」使用，並接水、接電營業使用，
          經臺中市政府於九十二年二月二十一日勒令停止使用等情，業據被告供述
          屬實，並有臺中市政府工務局使用執照存根一份、臺中市政府工務局九十
          二年二月二十一日府工管法字第０九二０００００二五號建築法案件處分
          書一份、臺中市建築物公共安全之構造及設備檢（複）查紀錄表一份、列
          管查詢報表一份在卷可稽，被告未經變更使用執照擅自變更使用之情，應
          堪認定。
    （二）系爭臺中市○區○○路四段三號一至三樓之建築物，前於九十一年十月十
          一日，亦經臺中市政府執行公共安全檢查，查獲有違犯使用執照之住宅用
          途，擅自變更為營業使用，而遭臺中市政府予以停止供水、供電之行政處
          分之情事，此有臺中市政府執行院頒「維護公共安全方案」評定違規商號
          停止供水供電、拆除工作紀錄表、簽到表各一份在卷可稽，依據臺中市政
          府執行院頒「維護公共安全方案」評定違規商號停止供水供電、拆除工作
          紀錄表、簽到表之記載，於九十一年十月一日檢查當時，係由「新總來茶
          藝館」違規使用，而遭勒令停止供水、供電之處分，至於被告是否為當時
          在場之人或參與經營之人並無從得知，且被告雖於偵查中供稱自九十一年
          九月份開始經營美容護膚業，並於九十一年十月十一日曾遭停止供水、供
          電之處分等語，然被告於偵查中之供述，並無其他補強證據足以說明，且
          被告於本院審理中業經翻異前詞，改稱係於九十一年十一月間始頂讓系爭
          建築物作為經營「溫哥華美容護膚店」使用；是以，被告所辯，縱未經證
          實為真，然依據現有事證，亦有合理懷疑，尚不足以認定被告有何明知系
          爭建築物業經遭受停止供水、供電處分之情事，自與建築法第九十四條之
          一之法律構成要件事實不相符合。此外，復查無其他積極證據足以證明被
          告有何違反建築法之情事，本件犯罪構成要件不該當，爰依法為無罪判決
          之諭知。
據上論斷，應依刑事訴訟法第四百五十二條、第三百零一條第一項，判決如主文。
中      華      民      國      九十二      年    九    月     十八     日
                                臺灣臺中地方法院刑事第六庭
                                        法  官  巫淑芳
右正本證明與原本無異。
如不服本判決，應於送達後十日內向本院提出上訴狀 （須附繕本） ，上訴於台灣高
法院台中分院。
                                        書記官
中      華      民      國      九十二      年    九    月     十八     日


司法院資訊處製作；財團法人民間司法改革基金會備份。
